臺灣高等法院臺中分院刑事判決
109年度交上訴字第1877號
上  訴  人  臺灣臺中地方檢察署檢察官
上  訴  人  
即  被  告  楊勝皓



上列上訴人等因被告過失致死案件，不服臺灣臺中地方法院108
年度交訴字第353號中華民國109年5月19日第一審判決（起訴案
號：臺灣臺中地方檢察署108年度偵字第4667號），提起上訴，
本院判決如下：
    主  文
原判決撤銷。
楊勝皓犯過失致人於死罪，處有期徒刑拾月。
    犯罪事實
一、楊勝皓為職業大貨車司機，係從事業務之人，其於民國107
    年11月28日14時8分許，駕駛車牌號碼00-000號營業用大貨
    車（車主：原發交通有限公司，總重量15公噸，載重7.2公
    噸，現已停駛轉報廢），搭載飼料貨物（案發後過磅總重量
    25.07公噸）沿臺中市○○區速限50公里之○○○路0段內側車道
    由南往北方向行駛，於接近○○○路0段000號前由內側車道向
    右切往外側車道時，本應注意行車速度，依速限標誌或標線
    之規定，且應注意車前狀況，並隨時採取必要之安全措施，
    而依當時天候晴、日間自然光線、柏油路面乾燥無缺陷、道
    路無障礙物、視距良好等情況，客觀上並無不能注意之情事
    ，詎其竟疏未充分注意車前狀況，採取必要之安全措施，以
    時速50.04至50.25公里之速度超速行駛，貿然自內側車道向
    右切往外側車道。適○○○騎駛車牌號碼000-000號普通重型機
    車(車主：○○○)，自臺中市○○區○○○路0段000號前之路邊起駛
    進入○○○路0段外側車道，亦疏未注意前後左右有無車輛，及
    未讓行進中之車輛先行，即自路邊駛出，致楊勝皓所駕駛之
    上開大貨車右前車頭與○○○騎駛之機車左側發生碰撞。○○○人
    車倒地後，遭上開大貨車輾壓拖行，因腰腹部外傷性截斷、
    外傷性休克當場死亡。楊勝皓於肇事後留在現場，在犯罪偵
    查機關尚未發覺其為犯罪行為人前，主動向據報到場處理之
    臺中市政府警察局烏日分局烏日交通分隊龍井小隊警員王渝
    菘承認為肇事者，而自首並接受裁判。
二、案經○○○之父○○○告訴臺灣臺中地方檢察署檢察官，及該署檢
    察官相驗後自動簽分偵查起訴。
    理    由
一、按被告以外之人於審判外之言詞或書面陳述，除法律有規定
    者外，不得作為證據。又被告以外之人於審判外之陳述，雖
    不符前4條之規定，而經當事人於審判程序同意作為證據，
    法院審酌該言詞陳述或書面陳述作成時之情況，認為適當者
    ，亦得為證據。當事人、代理人或辯護人於法院調查證據時
    ，知有第159條第1項不得為證據之情形，而未於言詞辯論終
    結前聲明異議者，視為有前項之同意，刑事訴訟法第159條
    第1項、第159條之5第1項、第2項分別定有明文。本案以下
    由檢察官所提出而採為判決基礎之證據，其性質屬被告以外
    之人於審判外之陳述而屬傳聞證據者，檢察官、上訴人即被
    告楊勝皓(下稱被告)於本院準備程序及審判時，均表示沒有
    意見，同意作為證據使用等語(見本院卷第107至108頁、第3
    21頁)，本院審酌上揭陳述作成時之情況，並無違法取證之
    瑕疵，亦認以之作為證據為適當，是本件有關被告以外之人
    於審判外之言詞或書面陳述等供述證據，依上揭法條意旨，
    自均得為證據。又傳聞法則乃對於被告以外之人於審判外之
    言詞或書面陳述而為之規範。本案判決以下引用之非供述證
    據，無刑事訴訟法第159條第1項規定傳聞法則之適用，經本
    院於審判時依法踐行調查證據程序，與本案待證事實具有自
    然之關聯性，且無證據證明係公務員違法取得之物，依法自
    得作為證據。
二、被告於警詢、檢察官偵查、原審及本院審判時，對於上開犯
    罪事實均坦承不諱，核與證人○○○於警詢及檢察官偵訊時證
    述之情節大致相符，並有道路交通事故現場圖、道路交通事
    故調查報告表㈠、㈡、過磅單、證號查詢汽車駕駛人資料、車
    輛詳細資料報表、車牌號碼00-000號營業大貨車行車執照、
    現場及車損照片、現場監視錄影畫面截圖、員警職務報告等
    在卷可稽，被告所為之任意性自白與實情相符，堪以採信。
三、按貨車之裝載，裝載貨物不得超過核定之總重量或行駛橋樑
    規定之載重限制；行車速度，依速限標誌或標線之規定；汽
    車行駛時，駕駛人應注意車前狀況，並隨時採取必要之安全
    措施，道路交通安全規則第79條第1項第1款、第93條第1項
    、第94條第3項分別定有明文。被告於107年6月26日考領有
    職業貨車駕駛執照，有其證號查詢汽車駕駛人資料1份附卷
    可佐(見相卷第33頁)，自應知悉並遵守上開規範，且查案發
    路段速限為50公里，而被告肇事當時天候晴、日間自然光線
    、柏油路面乾燥無缺陷、道路無障礙物、視距良好，此有道
    路交通事故調查報告表㈠及現場照片可佐。是以，被告駕駛
    營業用大貨車本應注意不得裝載超重之貨物行駛，於前揭時
    間行經肇事地點由內側車道向右切往外側車道之際，亦應注
    意不得超速及注意車前狀況，並隨時採取必要之安全措施，
    且依當時客觀情形，又無不能注意之情形，竟能注意而疏未
    注意，仍以時速50.04至50.25公里速度超速行駛，又疏未注
    意車前狀況，隨時採取必要之安全措施，致其所駕駛之營業
    用大貨車右前車頭與被害人騎駛之普通重型機車左側車身發
    生碰撞，其行為具有過失，甚為明確。況本案經送臺中市車
    輛行車事故鑑定委員會鑑定結果，亦認被告駕駛營業大貨車
    ，變換車道時未充分注意車前狀況適採安全措施，為肇事次
    因，有臺中市車輛行車事故鑑定委員會108年5月20日中市車
    鑑字第1080001161號函檢送中市車鑑0000000案鑑定意見書
    在卷可按（見偵卷第33至39頁）；澎湖科技大學鑑定意見書
    亦認：被害人駕駛普通重型機車，自路外起駛進入道路前，
    未注意前後左右有無車輛，未讓行進中車輛先行，為肇事主
    因；被告駕駛營業大貨車，超載且略為超速，於變換車道時
    未充分注意車前狀況適採安全措施，為肇事次因，亦有澎湖
    科技大學110年4月19日澎科大行物字第1100003327號函檢送
    之鑑定意見書在卷可參(見本院卷第207、213至235頁)，益
    徵被告確有前揭過失。
四、又被害人於本件車禍後，因腰腹部外傷性截斷、外傷性休克
    當場死亡，亦經檢察官督同法醫師相驗屬實，製有勘(相)驗
    筆錄、相驗屍體證明書、檢驗報告書、相驗屍體照片等在卷
    可憑，是被告之過失行為與被害人之死亡結果間，具有相當
    因果關係，至臻明確。至被害人騎駛普通重型機車，自路外
    起駛進入道路前，未注意前後左右有無車輛、未讓行進中車
    輛先行，固為本件車禍肇事主因，於本件車禍亦有過失，然
    被告既有前揭明顯交通過失情節，自不因被害人騎車不當而
    有疏失，即可解免被告應負之過失致人於死罪責，充其量僅
    得作為被告量刑之參考，附此敘明。綜上所述，本案事證已
    臻明確，被告犯行洵堪認定，應予依法論科。
五、論罪科刑：
(一)被告行為後，刑法第276條已於108年5月29日修正公布，並
    於同年月31日生效施行。修正前刑法刑法第276條原規定：
    「因過失致人於死者，處2年以下有期徒刑、拘役或2千元以
    下罰金。從事業務之人，因業務上之過失犯前項之罪者，處
    5年以下有期徒刑或拘役，得併科3千元以下罰金」，修正後
    則規定：「因過失致人於死者，處5年以下有期徒刑、拘役
    或50萬元以下罰金」，因被告所犯係業務過失致人於死罪，
    經比較修正前刑法第276條第2項及修正後刑法第276條之規
    定，最重主刑與次重主刑均相同，而修正前刑法第276條第2
    項之規定，最低下限為拘役刑，並無選科罰金刑，且得併科
    罰金，而修正後同條規定，最低下限為罰金刑，則有選科罰
    金刑，而刪除併科罰金之規定，兩相比較，自以修正後之規
    定對被告較為有利，應適用修正後即現行有效刑法第276條
    規定。
(二)核被告所為，係犯刑法第276條之過失致人於死罪。又被告
    肇事後，於犯罪偵查機關尚未發覺其為犯罪行為人前停留在
    現場，並當場向據報到場處理之臺中市政府警察局烏日分局
    烏日交通分隊龍井小隊警員王渝菘承認為肇事者，而自首接
    受裁判，此有臺中市政府警察局道路交通事故肇事人自首情
    形紀錄表1紙在卷可憑(見相卷第21頁)，則在有偵查權限之
    警員前往處理前，警員既不知犯罪人為何人，仍屬未發覺之
    罪。被告對於該未發覺之罪，留在現場等候警方到場，於警
    方到場後，承認其係駕駛上開營業大貨車之人，而自首接受
    裁判，其所為核與自首之規定相符，爰依刑法第62條前段之
    規定減輕其刑。
六、原審以被告上開犯罪事證明確，予以論罪科刑，固非無見，
    然原審疏未審酌被告亦有略為超速之過失情節，即有未洽。
　　檢察官提起上訴，雖以：⑴被告前有犯偽造文書及詐欺等案
    件，一犯再犯惡性重大，應予以加重論處；⑵本案鑑定過程
    過於簡略，原審法院未慮及被告所駕駛之肇事車輛車齡老舊、性
    能不佳，並有嚴重超載、超重、超速，認定被告僅為肇事次
    因，顯然有誤；⑶告訴人認為本案肇事原因，是被告所駕駛
    的貨車追撞死者的機車，而非機車去碰撞貨車，或是因有逼車行為
    存在，在超速而且超載產生失控情形，原審法院未慮及被告
    違規事實明顯，但卻為不利被害人之認定，亦嫌速斷；⑷被告
    犯後態度嚴重造成被害人家屬之二度傷害，犯後態度極度不良，應
    依刑法第57條從重量刑等情，而指摘原審之量刑過輕。然查
    ：⑴被告於本案前並無任何前科紀錄，有台灣高等法院被告
    前案紀錄表可稽，檢察官指被告一犯再犯等詞，容與客觀紀
    錄不符；⑵本院循告訴人之請求，將本件送請學術單位鑑定
    結果，亦認被告為本件車禍之肇事次因；⑶被害人於車禍當
    日13時48分許，已騎駛機車出現在事故現場附近，並於同日
    13時54分至14時8分間，將機車停放在臺中市○○區○○○路0段0
    00號門前，此有員警職務報告及監視器畫面照片可參(見相
    卷第127、140至146頁)，則在本件車禍發生碰撞(14時8分)
    前，被害人顯係甫從路邊橫向駛入快車道，被告所駕駛之大
    貨車顯無可能自後追撞前車或逼車；⑷被告並未與被害人家
    屬達成和解之犯後態度，業經原審於判決中敘明，並非漏未
    審酌。是本院認檢察官上訴意指所指，核無可採，但原判決
    既有上開瑕疵，自屬無可維持，應由本院予以撤銷改判。爰
    審酌被告身為職業大貨車司機，經常駕駛營業大貨車送貨，
    為從事駕駛業務之人，對於道路之交通安全本應較一般人更
    為注意，以維自身及其他參與道路交通者之安全。其於本案
    明知所駕駛營業大貨車屬大車，危險性較一般車輛為高，猶
    裝載貨物超重行駛，且於案發當時略為超速，在變換車道時
    疏未注意車前狀況，以致發生本件交通事故，造成被害人死
    亡之結果，使其親人與之天人永隔，所造成對被害人家屬之
    精神上痛苦甚重；惟念及被告屬過失犯，於犯後均坦承犯行
    之犯後態度，復參酌被害人就本件車禍亦有違規行為，被告
    為本件車禍肇事之次因，被害人為肇事主因，非可將肇事責
    任全然歸咎於被告；另被告因與被害人家屬請求金額落差過
    大，而迄今未與其達成調解，雖曾提出新臺幣3萬元之支票
    予告訴人，然遭告訴人退回，有存證信函及支票影本可稽(
    見原審卷第217、219頁)；及被告之前科素行，於原審及本
    院自陳之智識程度、家庭生活經濟狀況（見原審卷第81、18
    3頁、本院卷第328頁）等一切情狀，量處如主文第2項所示
    之刑。
據上論斷，應依刑事訴訟法第369條第1項前段、第364條、第299
條第1項前段，刑法第2條第1項但書、第276條、第62條前段，刑
法施行法第1條之1第1項，判決如主文。
本案經檢察官林岳賢提起公訴，檢察官林文亮提起上訴，檢察官
謝名冠到庭執行職務。
中　　華　　民　　國　　110 　年　　8 　　月　　24　　日
            刑事第四庭     審判長法　官   蔡  名  曜
                                 法　官   黃  玉  琪
                                 法　官   林  宜  民
以上正本證明與原本無異。
如不服本判決應於收受送達後20日內向本院提出上訴書狀，其未
敘述上訴理由者，並得於提起上訴後20日內向本院補提理由書（
均須按他造當事人之人數附繕本）「切勿逕送上級法院」。因疫
情而遲誤不變期間，得向法院聲請回復原狀。

                                 書記官   謝  安  青
　　　　　　　　　　　　　　　　 
中　　華　　民　　國　　110 　年　　8 　　月　　24　　日
附錄論罪科刑法條
中華民國刑法第276條
因過失致人於死者，處5年以下有期徒刑、拘役或50萬元以下罰
金。